臺灣苗栗地方法院民事小額判決
                    110年度苗小字第519號
原      告  謝祥錦  


            謝羅秀香


被      告  羅仕洋  
上列當事人間請求侵權行為損害賠償事件，原告提起刑事附帶民
事訴訟，經本院刑事庭移送前來（110年度附民字第28號），本
院於民國110年12月2日言詞辯論終結，判決如下：
    主      文
一、被告應給付原告謝祥錦新臺幣伍仟伍佰伍拾元，及自民國一
    百一十年二月二十七日起至清償日止，按年息百分之五計算
    之利息。
二、被告應給付原告謝羅秀香新臺幣伍仟伍佰伍拾元，及自民國
    一百一十年二月二十七日起至清償日止，按年息百分之五計
    算之利息。
三、原告其餘之訴駁回。
四、訴訟費用新臺幣壹仟元由原告謝祥錦負擔新臺幣貳佰玖拾元
    ，原告謝羅秀香負擔新臺幣貳佰柒拾元，被告負擔新臺幣肆
    佰肆拾元。
五、本判決原告勝訴部分得假執行。
    事實及理由
壹、程序方面
    訴狀送達後，原告不得將原訴變更或追加他訴。但請求之基
    礎事實同一者，不在此限，民事訴訟法第255 條第1 項第2
    款定有明文。本件原告原起訴請求：(一)被告應賠償原告新
    臺幣（下同）25,000元，及自起訴狀繕本送達之翌日起至清
    償日止，按週年利率5％計算之利息。（二）願供擔保請准宣
    告假執行（見本院110年度附民字第28號卷第5頁）。嗣變更
    請求為：(一)被告應給付原告謝祥錦13,740元，及自起訴狀
    繕本送達之翌日起至清償日止，按年息5％計算之利息。（二
    ）被告應給付原告謝羅秀香11,260元，及自起訴狀繕本送達
    之翌日起至清償日止，按年息5％計算之利息（見本院卷第82
    頁）。核其所變更，係本於其主張同一基礎事實，與原訴之
    主要爭點有其共同性，其請求利益之主張，在社會生活上可
    認為同一或關連，而就原請求之訴訟及證據資料，於審理繼
    續進行在相當程度範圍內具有同一性或一體性，得期待於對
    追加之訴的審理予以利用，原告對被告的請求，既均植基於
    相同的基礎事實，在同一程序加以解決，更可避免重複審理
    ，進而為統一解決紛爭（最高法院95年度台上字第1573號裁
    判意旨參照）。原告所為上開訴之變更，揆諸前揭規定，於
    法尚無不合，應予准許。
貳、實體方面
一、原告主張：被告為原告謝羅秀香之胞兄，與原告長年相處不
    睦，且為父母遺產使用分配問題積怨已深。被告於民國109 
    年3 月7 日7 時30分許，在苗栗縣○○鄉○○村○○000 號住處門
    口，與原告謝祥錦因細故發生口角，原告謝祥錦即以辣椒噴
    霧器噴灑被告，被告心生不滿，亦基於傷害人身體之犯意，
    以保溫杯及徒手毆打原告謝祥錦，原告謝羅秀香見狀上前幫
    忙，被告進而與原告徒手互毆，並一路拉扯、推擠至相鄰之
    苗栗縣○○鄉○○村○○000 號房屋（被告、原告謝羅秀香之堂弟
    羅志宏住處）前方，復在該處互相拉扯、推擠，致原告謝祥
    錦受有左耳廓擦傷（0.5 ×0.5公分）、左臉頰擦傷（2 ×0.1
     公分）、左下頷部擦傷（0.5 公分）、右手外側腫脹（2 ×
    1 公分）之傷害，原告謝羅秀香受有右眉部皮下血腫（4 ×2
     公分）及擦傷（1 ×0.5 公分）、左耳廓擦傷（1 ×0.2 公
    分）、右膝擦傷（3 ×1.5 公分）、左膝擦傷（2.5 ×1.5 公
    分）之傷害；被告則受有前額擦傷（2 公分）、左額血腫（
    3 ×3 公分）、右上臂、右手、右膝擦傷及撕裂傷、右足擦
    傷之傷害，及致原告謝祥錦所有眼鏡、原告謝羅秀香所有耳
    墜損壞。原告謝祥錦因此受有下列損害：㈠醫療費用550元，
    ㈡眼鏡損壞費5,980 元，㈢精神賠償慰撫金7,210 元；原告謝
    羅秀香因此受有下列損害：㈠醫療費用550元，㈡耳墜損壞費3
    ,500元，㈢精神賠償慰撫金7,210 元。為此，爰依侵權行為
    之法律關係，提起本件訴訟等語。並聲明：如變更後之聲明
    。
二、被告則以：原告的眼鏡與耳墜是在跟人打架時掉了，且原告
    謝祥錦打架之前我沒有看到他有戴眼鏡，上開眼鏡、耳墜損
    害不是我造成的，至於上開眼鏡、耳墜怎麼損害的我不知道
    ，我爭執用保溫杯毆打原告謝祥錦部分等語，資為抗辯。並
    聲明：原告之訴駁回。
三、得心證之理由：
　㈠被告為原告謝羅秀香之胞兄，其於109 年3 月7 日7 時30分
    許，在苗栗縣○○鄉○○村○○000 號住處門口，與原告謝祥錦因
    細故發生口角，原告謝祥錦即以辣椒噴霧器噴灑被告，被告
    心生不滿，亦基於傷害人身體之犯意，以徒手毆打原告謝祥
    錦，原告謝羅秀香見狀上前幫忙，被告進而與原告徒手互毆
    ，並一路拉扯、推擠至相鄰之苗栗縣○○鄉○○村○○000 號房屋
    （被告、原告謝羅秀香之堂弟羅志宏住處）前方，復在該處
    互相拉扯、推擠，致原告謝祥錦受有左耳廓擦傷（0.5 ×0.5
    公分）、左臉頰擦傷（2 ×0.1 公分）、左下頷部擦傷（0.5
     公分）、右手外側腫脹（2 ×1 公分）之傷害，原告謝羅秀
    香受有右眉部皮下血腫（4 ×2 公分）及擦傷（1 ×0.5 公分
    ）、左耳廓擦傷（1 ×0.2 公分）、右膝擦傷（3 ×1.5 公分
    ）、左膝擦傷（2.5 ×1.5 公分）之傷害；被告則受有前額
    擦傷（2 公分）、左額血腫（3 ×3 公分）、右上臂、右手
    、右膝擦傷及撕裂傷、右足擦傷之傷害等情，業經兩造不爭
    執（見本院卷第84頁），上開事實並經本院109年度訴字第5
    95號刑事判決判處被告拘役20日在案，復經本院依職權調取
    臺灣苗栗地方檢察署109 年度偵字第2268號及本院109年度
    訴字第595號刑事案卷查明屬實，是此部分事實已堪認定。
    又原告謝祥錦以辣椒噴霧器噴灑被告後，被告係以保溫杯及
    徒手毆打原告謝祥錦乙情，業據原告2人指述明確（見臺灣
    苗栗地方檢察署109 年度偵字第2268號卷，下稱偵卷，第27
    頁、第62頁、第78頁；本院109年度訴字第595號卷，下稱本
    院595卷，第79頁至第80頁、第113頁至第114頁第163頁）；
    被告雖辯稱未用保溫杯毆打原告謝祥錦云云，然被告於警詢
    、本院109年度訴字第595號刑事案件審理時即供稱：「我是
    要用鋼杯的水潑他，且順勢甩出去而已」、「我就直接甩過
    去就對了」（見偵卷第17頁；本院595卷第193頁），顯見其
    仍有藉保溫杯反擊之傷害行為，且此與原告之陳述內容尚屬
    合致，是被告上開所辯難認可採。從而，本件被告因上開故
    意傷害行為不法侵害原告之身體及健康，揆諸前開規定，被
    告自應負損害賠償責任，則原告依侵權行為之規定，請求被
    告賠償，自屬有據。
　㈡不法侵害他人之身體或健康者，對於被害人因此喪失或減少
    勞動能力，或增加生活上之需要時，應負損害賠償責任；不
    法侵害他人之身體、健康、名譽、自由、信用、隱私、貞操
    ，或不法侵害其他人格法益而情節重大者，被害人雖非財產
    上之損害，亦得請求賠償相當之金額；不法毀損他人之物者
    ，被害人得請求賠償其物因毀損所減少之價額，民法第193
    條第1 項、第195 條第1 項前段、第196 條分別定有明文。
    茲就原告主張之項目及金額，是否應予准許，分述如下：
　1.原告謝祥錦部分：
　⑴醫藥費
　　原告謝祥錦主張其因被告上開行為而支出醫藥費550 元，經
    其提出協和醫院醫療費用明細收據為證（見本院卷第59頁）
    ，堪認原告謝祥錦上開主張可採，則原告謝祥錦此部分請求
    ，應予准許。
　⑵眼鏡損壞費
    查原告謝祥錦就此部分費用之支出，固提出JINS保證書為佐
    證（見本院卷第57頁），然為被告否認原告謝祥錦受有眼鏡
    損壞之損害。而原告謝祥錦所提上開保證書不足證明其於本
    件傷害事件發生時，其確有配戴眼鏡，及其所配戴眼鏡確有
    因被告行為而損壞等事實。又上開保證書相關基本資料、鏡
    片資訊等內容均為電腦繕打，僅金額為手寫字跡，且原告謝
    祥錦未能提出保證書上所載相關發票、發票明細單、購買明
    細等單據，則上開保證書所書寫金額是否足以證明確屬眼鏡
    更換費用，已非無疑。是本院審酌原告謝祥錦提出之事證，
    尚難認原告謝祥錦確因被告行為受有眼鏡之損害，亦不能認
    定其有因此需配製新眼鏡、並支出費用5,980元之必要；則
    其此部分主張，即無可取。
  ⑶精神慰撫金
　　非財產上損害之慰撫金數額，究竟若干為適當，應斟酌兩造
    身分、地位及經濟狀況，俾為審判之依據（最高法院86年度
    台上字第511號判決意旨參照）。查原告謝祥錦陳稱其為初
    中畢業，現無工作、已退休，月收入為退休金約7,000多元
    ；被告陳稱其為國中畢業，現無工作，月收入為勞保保險金
    約7,700多元；並參酌兩造之108 、109 年度申報所得收入
    金額、名下財產等情，有本院依職權查詢兩造之稅務電子閘
    門財產所得調件明細表在卷可憑（見本院卷附證物存置袋）
    ；爰斟酌兩造上開身分、地位、經濟狀況、年齡，暨被告上
    開行為之發生過程、原告謝祥錦所受損害程度及被告行為態
    樣等一切情狀，認原告謝祥錦請求被告給付精神慰撫金7,21
    0元，尚屬過高，應核減為5,000元，始為允當。
　⑷綜上，原告謝祥錦之損害賠償總額為5,550元（計算式：550
    元+5,000元＝5,550元）。
　2.原告謝羅秀香部分：　　
　⑴醫藥費
　　原告謝羅秀香主張其因被告上開行為而支出醫藥費550 元，
    經其提出協和醫院醫療費用明細收據為證（見本院卷第60頁
    ），堪認原告謝羅秀香上開主張可採，則原告謝羅秀香此部
    分請求，應予准許。
　⑵耳墜損壞費
    原告謝羅秀香主張當日配戴之1對耳墜，因被告之傷害行為
    而遺失1只左耳墜等語。惟按當事人主張有利於己之事實者
    ，就其事實有舉證之責任，民事訴訟法第277條前段定有明
    文。查原告謝羅秀香所主張之上開耳墜損失之事實，為被告
    所否認，衡以原告謝羅秀香與被告為互相拉扯、推擠及互毆
    之情節，則原告謝羅秀香之耳墜縱有遺失，是否確為被告所
    致，尚非無疑。況原告謝羅秀香於警詢、偵查中均未曾提及
    被告行為致上開耳墜損害之內容（見偵卷第21頁至第23頁、
    第64頁至第65頁、第77頁至第79頁、第104頁至第108頁、第
    120頁），係於本院109年度訴字第595號刑事案件審理中始
    提及，則原告謝羅秀香此部分主張是否可採，顯屬可疑。佐
    以原告謝羅秀香未提出證據以證明其確受有該項損失，非可
    僅憑其片面指陳驟然認定為真，是原告謝羅秀香此部分請求
    即屬無據。
  ⑶精神慰撫金
　　非財產上損害之慰撫金數額，究竟若干為適當，應斟酌兩造
    身分、地位及經濟狀況，俾為審判之依據（最高法院86年度
    台上字第511號判決意旨參照）。查原告謝羅秀香陳稱其為
    國中畢業，從事清潔業，月收入為26,000元；被告陳稱其為
    國中畢業，現無工作，月收入為勞保保險金約7,700多元；
    並參酌兩造之108 、109 年度申報所得收入金額、名下財產
    等情，有本院依職權查詢兩造之稅務電子閘門財產所得調件
    明細表在卷可憑（見本院卷附證物存置袋）；爰斟酌兩造上
    開身分、親屬關係、地位、經濟狀況、年齡，暨被告上開行
    為之發生過程、原告謝羅秀香所受損害程度及被告行為態樣
    等一切情狀，認原告謝羅秀香請求被告給付精神慰撫金7,21
    0元，尚屬過高，應核減為5,000元，始為允當。
　⑷綜上，原告謝羅秀香之損害賠償總額為5,550元（計算式：55
    0元+3,000元＝5,550元）。　　　　
四、給付無確定期限者，債務人於債權人得請求給付時，經其催
    告而未為給付，自受催告時起，負遲延責任。其經債權人起
    訴而送達訴狀，或依督促程序送達支付命令，或為其他相類
    之行為者，與催告有同一之效力；遲延之債務，以支付金錢
    為標的者，債權人得請求依法定利率計算之遲延利息。但約
    定利率較高者，仍從其約定利率；應付利息之債務，其利率
    未經約定，亦無法律可據者，週年利率為百分之5 ，民法第
    229 條第2 項、第233 條第1 項、第203 條分別定有明文。
    本件原告得請求被告給付之金額，給付並無確定期限，而原
    告起訴請求，起訴狀繕本業於110年2月26日送達被告，有刑
    事附帶民事訴訟狀其上之記載在卷足參（見本院110年度附
    民字第28號卷第5頁），已生催告給付之效力；參諸前開規
    定，原告請求被告給付自起訴狀繕本送達翌日即110年2月27
    日起至清償日止，按年息5%計算之遲延利息，應屬有據。
五、綜上所述，原告依侵權行為之法律關係，原告謝祥錦請求被
    告給付5,550元，及自110年2月27日起至清償日止，按年息5
    %計算之利息，及原告謝羅秀香請求被告給付5,550元，及自
    110年2月27日起至清償日止，按年息5%計算之利息，均為有
    理由，應予准許；逾此部分之請求，為無理由，應予駁回。
六、本件原告勝訴部分，係適用小額程序所為被告敗訴之判決，
    依民事訴訟法第436 條之20規定，應依職權宣告假執行。
七、本件事證已臻明確，兩造其餘攻擊防禦方法及所提證據，經
    核與判決結果不生影響，爰不逐一論述，附此敘明。
八、訴訟費用負擔之依據：民事訴訟法第79條。
中　　華　　民　　國　　110 　年　　12　　月　　23　　日
                  苗栗簡易庭  法  官  賴映岑
以上正本係照原本製作。
如不服本判決，應於判決送達後20日內，以判決違背法令為理由
，向本院提出上訴狀並表明上訴理由，及須按他造當事人之人數
附繕本。如委任律師提起上訴者，應一併繳納上訴審裁判費。
上訴理由應表明：
  一、原判決所違背之法令及其具體內容。
  二、依訴訟資料可認為原判決有違背法令之具體事實。
如未表明上訴理由者，應於上訴後20日內向本院提出上訴理由。
                              書記官  蔡忞旻
中　　華　　民　　國　　110 　年　　12　　月　　23　　日